臺灣高等法院臺中分院民事判決
111年度上易字第234號
上  訴  人  何東林  
訴訟代理人  林婉婷律師
被 上訴 人  戴銘威  


上列當事人間請求損害賠償事件，上訴人對於民國111年1月17日
臺灣臺中地方法院109年度訴字第2038號第一審判決提起上訴，
本院於111年7月5日言詞辯論終結，判決如下：
    主  文
上訴駁回。
第二審訴訟費用由上訴人負擔。
    事實及理由
一、上訴人主張：
　㈠被上訴人係坐落臺中市○區○○段○○段0○00○0○00地號土地上之
    同地段000建號建物（地址：臺中市○區○○路0段00號0至0樓
    ，下稱系爭建物）所有權人；而原審共同被告甲○○（未上訴
    ，已確定）則為系爭建物之承租人，承租系爭建物經營0000
    0義大利麵店。上訴人於民國108年9月4日上午7時10分許，
    徒手推手推車行經系爭建物之門口轉角處等候紅燈號誌時，
    系爭建物2、3樓間外牆之裝飾木板（下稱系爭裝飾木板）忽
    然掉落，上訴人遭擊中頭部與身體部位，致受有左脛骨及腓
    骨閉鎖性骨折、頭部挫傷、頭皮撕裂傷、左肘挫傷、右後胸
    壁挫傷等傷害（下稱系爭事故）。被上訴人為系爭建物所有
    權人，未注意防止系爭裝飾木板掉落，顯違反建築法第77條
    第1項所定所有權人之義務，且依民法第191條第1項規定，
    應推定被上訴人對系爭建物之保管有欠缺而有過失；甲○○為
    系爭建物承租人，未確實將系爭裝飾木板嵌入牆面，致使整
    塊木板掉落砸傷上訴人，亦違反建築法第77條第1項建築使
    用人之義務而有不作為過失，應依民法第184條第1項前段、
    第2項負侵權行為責任，被上訴人與甲○○對於系爭事故均有
    過失，為發生損害之共同原因，成立共同侵權行為，應依民
    法第185條負共同侵權行為連帶賠償責任。
  ㈡上訴人依民法第193條第1項、第195條第1項規定請求賠償醫
    療費用、不能工作損失、勞動能力減損之損失、看護費用、
  　慰撫金等，合計新台幣（下同）81萬5,367元。爰聲明：被
    上訴人與甲○○應連帶給付上訴人81萬5,367元，其中59萬1,2
    29元自109年8月3日起至清償日止，其餘自追加書狀送達翌
    日起至清償日止，按週年利率5%計算之利息。並陳明願供擔
    保請准予宣告假執行。
　㈢經原審判命甲○○應給付上訴人74萬1,436元，及其中59萬1,22
    9元部分自109年8月22日起、其中15萬207元部分自109年9月
    22日起，均至清償日止，按週年利率5%計算之利息。另駁回
    上訴人其餘之請求。上訴人聲明不服，上訴聲明：㈠原判決
    關於後開第二項部分廢棄。㈡上廢棄部分，被上訴人應與原
    判決命甲○○給付本息部分，負連帶給付責任。
二、被上訴人辯以：
    系爭建物雖為其所有，惟出租予甲○○，因甲○○租約到期拒不
    遷出，且甲○○與其他債權人因債務被查封之生財器具仍占用
    房屋，經被上訴人向原法院聲請遷讓房屋，經原法院以108
    年度司執字第75907號受理後，始定於108年9月24日下午2時
    15分履勘同時辦理點交，且系爭建物外牆裝潢為甲○○與訴外
    人乙○○○有限公司（下稱乙○公司）所裝設，租約到期本應拆
    除回復原狀並交還被上訴人，系爭事故發生時（108年9月4
    日），係在上述點交執行之前，系爭建物仍為甲○○占用，被
    上訴人雖為所有權人亦無法進入屋內，自應由甲○○負責系爭
    建物之維護責任，上訴人受傷應與被上訴人無關等語。答辯
    聲明：上訴駁回。
三、兩造不爭執事項（本院卷第64頁）
　㈠被上訴人戴銘威為系爭建物所有權人，前於107年10月12日將
    系爭建物出租給甲○○，租賃期間自107年10月12日起至108年
    6月30日止。
　㈡被上訴人對甲○○間就系爭建物之遷讓，前經原法院108年度訴
    字第865號民事判決確定。
　㈢原法院108年度司執字第75907號遷讓房屋強制執行事件，前
    於108年9月24日辦理點交，兩造對原審卷一第103頁執行命
    令之真正不爭執。
　㈣上訴人於108年9月4日行經系爭建物遭建物2、3樓間外牆之系
    爭裝飾木板掉落砸中。
四、本件爭點
    被上訴人是否應與原判決命甲○○給付本息部分，負連帶給付
    責任？
五、法院之判斷
　㈠上訴人主張被上訴人應與原判決命甲○○給付本息部分，負連
    帶給付責任，為無理由：
  　⒈系爭建物雖屬戴銘威所有，然戴銘威業將系爭建物出租並
      交付甲○○使用，依據雙方租賃契約第16條約定（原審卷一
      第147頁），甲○○可依法設置廣告招牌，而甲○○管理支配
      之招牌狀況，觀之系爭建物外觀，1、2樓間設置有「0000
      000000」廣告招牌，2、3樓間設置長條裝飾木板（即系爭
      裝飾木板），3、4樓間設置「義大利麵˙焗烤類˙早午餐˙
      千層˙PIZZACafe˙飲品」長條廣告，5樓設置「早午餐、限
      時供應」等大型廣告刊板，有系爭建物外觀照片可參（原
      審卷一第107、109、151至155頁），就系爭建物外牆整體
      而言，2、3樓間之系爭裝飾木板實為甲○○經營餐飲店面招
      牌之一部分，又在系爭建物點交前，戴銘威縱為系爭建物
      所有權人，亦無從擅自拆除仍在甲○○管理支配之廣告招牌
      。
　　⒉系爭裝飾木板於108年9月4日掉落砸中上訴人時，被上訴人
      與甲○○間租賃期間（即自107年10月12日起至108年6月30
      日止）雖已屆滿，然因甲○○仍未將系爭建物點交被上訴人
      ，亦未依租約約定將廣告招牌回復原狀，可知系爭事故發
      生時，系爭建物仍在甲○○管理之下，自應由甲○○依建築法
      第77條規範維護建築物構造及設備安全，定期檢修維護以
      確認系爭裝飾木板仍牢固裝置於系爭建物外牆，避免裝飾
      木板因日曬雨淋後支撐不足掉落砸傷路人，而有安全上之
      疑慮，甲○○顯然未盡維護之責任，方造成系爭裝飾木板掉
      落，而生危害他人之結果，是上訴人受傷結果與甲○○怠於
      管理、維護系爭裝飾木板之行為間，具有相當因果關係，
      原審判命甲○○應賠償上訴人74萬1,436元本息，甲○○並未
      上訴而確定。
　　⒊上訴人雖主張被上訴人為系爭建物所有權人，未注意防止
      系爭裝飾木板掉落，顯違反建築法第77條第1項所定所有
      權人之義務，且依民法第191條第1項規定，應推定被上訴
      人對系爭建物之保管有欠缺而有過失云云，惟查：
　　　⑴按土地上之建築物或其他工作物所致他人權利之損害，
        由工作物之所有人負賠償責任，但其對於設置或保管並
        無欠缺，或損害非因設置或保管有欠缺，或於防止損害
        之發生，已盡相當之注意者，不在此限，民法第191條
        第1項定有明文。其規範意旨在於：建築物或其他工作
        物之設置或保管有欠缺，即隱藏損害他人之危險，故所
        有人應善盡必要注意維護安全，以防範、排除危險，避
        免損害之發生，此為其應盡之社會安全義務。為使被害
        人獲得週密保護，本條規範意旨先『推定』建築物或其他
        工作物所有人之設置或保管有欠缺，被害人僅需證明其
        權利受損害係因建築物或其他工作物所致，即得請求損
        害賠償；所有人則須證明其對於設置或保管並無欠缺，
        或損害非因設置或保管有欠缺，或於防止損害之發生已
        盡相當之注意，始得免責。又所有人之設置或保管有欠
        缺，係指設置之初即欠缺其應有之品質或安全，或設置
        以後之保管方法有欠缺，且不以其本體之崩壞或脫落瑕
        疵為限，缺少通常應有之性狀或設備不具備可合理期待
        之安全性亦包括在內；建築物內部之設備，如天花板、
        樓梯、水電配置管線設備等，屬建築物之成分，為建築
        物之一部。至設置或保管之欠缺，是否因建築物或其他
        工作物所有人之過失所致，則非所問」（最高法院108 
        年度台上字第1645號民事判決意旨參照），又「民法第
        191 條第1 項。該所謂設置有欠缺，係指土地上之建築
        物或其他工作物，於建造之初即存有瑕疪而言。所謂保
        管有欠缺，係指於建造後未妥善保管，致其物發生瑕疵
        而言」（最高法院105 年度台上字第1289號民事判決、
        50年度台上字第1464號民事判決意旨參照）。
　　　⑵系爭建物雖屬戴銘威所有，然戴銘威業將系爭建物出租
        並交付甲○○使用，依據雙方租賃契約第16條約定，甲○○
        可依法設置廣告招牌，而甲○○管理支配之招牌狀況，已
        如上述，被上訴人對於該招牌原無從過問，而應由甲○○
        負維護保管之責，系爭裝飾木板之掉落係因甲○○就該裝
        飾木板未為定期維修檢查，始造成系爭事故發生。上訴
        人又未舉證系爭建物主體構造有何瑕疵造成該系爭裝飾
        木板掉落，雖然系爭裝飾木板之掉落，其釘子有夾住抿
        石子牆壁之若干碎片，然此係系爭裝飾木板以釘子釘入
        牆面，系爭裝飾木板脫落之本體重量拉下所致，並不足
        以認定被上訴人就系爭建物原先設置有何欠缺可言，況
        系爭事故發生之時點，系爭建物外牆之廣告招牌包括系
        爭裝飾木板在內，仍在甲○○管理支配中，應由甲○○負維
        護之責，被上訴人亦無任何保管上之缺失。是上訴人主
        張被上訴人為系爭建物之所有人，應負民法第191條第1
        項之工作物所有人之責任，應與甲○○共負侵權行為賠償
        責任，即屬無據。
　　⒋上訴人雖主張系爭裝飾木板已固定於外牆上不易脫落，顯
      已附合於系爭建物，而成為系爭建物之一部分，被上訴人
      就該系爭裝飾木板即有所有權云云，然查：
　　　⑴按動產因附合而為不動產之重要成分者，不動產所有人
        ，取得動產所有權。 民法第811條定有明文。又按動產
        與他人之不動產相結合，須已成為不動產之重要成分，
        即非經毀損或變更其物之性質，不能分離，且以非暫時
        性為必要，始可因附合而由不動產所有人取得動產所有
        權。
　　　⑵查系爭房屋由甲○○承租，系爭裝飾木板亦為其所設 置，
        僅係以釘子固定於外牆，容易拆卸（況系爭事故，即使
        尚未拆除系爭裝飾木板，即已自行掉落，砸傷上訴人）
        ，並未與系爭房屋結合而失其獨立性，於社會經濟觀念
        上亦未與系爭房屋結合為一物，並未成為系爭房屋之重
        要成分，自無附合之問題，是上訴人此部分之主張，自
        非可取。
    ⒌綜上，上訴人主張被上訴人應與原判決命甲○○給付本息部
      分，負連帶給付責任云云，為不可採。
　㈡綜上所述，上訴人主張依共同侵權行為之法律關係，被上訴
    人應與原判決命甲○○給付本息部分，負連帶給付責任，為無
    理由，不應准許。原審就此部分為上訴人敗訴之判決，並駁
    回其假執行之聲請，並無不合。上訴意旨指摘原判決此部分
    不當，求予廢棄改判，為無理由，應予駁回。
  ㈢本案事實已臻明確，兩造其餘攻擊防禦方法，不足以影響本
    判決結果，爰不一一論述，併此敘明。
六、據上論結，本件上訴為無理由，依法判決如主文。
中　　華　　民　　國　　111 　年　　7 　　月　　19　　日
　　　　　　　民事第七庭　　審判長法　官　王　銘
　　　　　　　　　　　　　　　　　法　官　高英賓
　　　　　　　　　　　　　　　　　法　官　張國華
正本係照原本作成。
不得上訴。
　　　　　　　　　　　　　　　　　書記官　柯孟伶
　　　　　　　　　　　　　　　　　
中　　華　　民　　國　　111 　年　　7 　　月　　19　　日